臺灣高雄地方法院刑事判決　　　　　　　　　　　　九十一年度易字第二四六二號
　　公　訴　人　臺灣高雄地方法院檢察署檢察官
　　被　　　告　乙○○
右列被告因偽造文書等案件，經檢察官提起公訴（九十一年度偵字第一四一九一號）
，本院判決如左：
    主  文
乙○○被訴明知為不實之事項而使公務員登載於職務上所掌之公文書部分無罪。
乙○○被訴通姦部分公訴不受理。
    理  由
一、公訴意旨係以︰被告乙○○原係甲○○之配偶。於民國八十五年三月間，二人因
    故發生爭吵後即離家出走。明知自己係有配偶之人，猶於八十六年間，在某舞廳
    上班後，與不詳姓名之男子相姦乙次。及八十七年八月四日產下一女余采容，竟
    另行起意，於八十八年十一月十八日，以余采容係其與甲○○同居所生之子女，
    向高雄縣岡山戶政事務所申請為戶籍登記，使不知情之公務員據以登載於職務上
    所掌之公文書上，致足生損害於甲○○及戶政機關對於公文書登載之正確性。及
    九十一年三月三十日，始發現上情（二人已於九十一年四月七日離婚），因認被
    告乙○○涉犯有刑法第二百三十九條前段之通姦罪嫌及同法第二百十四條之明知
    為不實之事項而使公務員登載於職務上所掌之公文書罪嫌。
二、無罪部分︰
  (一)按犯罪事實應依證據認定之，無證據不得推定其犯罪事實，刑事訴訟法第一百五
    十四條定有明文。又按刑事訴訟法上所謂認定犯罪事實之證據，係指足以認定被
    告確有犯罪行為之積極證據而言，如未能發現相當證據或證據不足以證明，自不
    能以推測或擬制之方法，以為裁判基礎，最高法院二十九年上字第三一○五號及
    同院四十年臺上字第八十六號分別著有判例；無論直接證據或間接證據，其為訴
    訟上證明，須於通常一般人均不至於有所懷疑，而得確信其為真實之程度者，始
    得據之為有罪之認定，倘其證明尚未達此一程度，而有合理性懷疑之存在時，即
    無從為有罪之認定，若不能證明被告犯罪者，應諭知無罪之判決，刑事訴訟法第
    三百零一條第一項定有明文，合先敘明。
  (二)經查：緣乙○○與甲○○於七十九年十二月十四日結婚，並辦妥結婚登記。後於
    八十五年二月八日（農曆除夕），二人因故發生爭執後，乙○○即離家出走，返
    回渠臺南縣新市鄉娘家居住。渠明知自己係有配偶之人，猶於八十六年十月六日
    起至八十七年二月四日止之前揭婚姻關係存續期間內，在高雄市○○路喜相逢舞
    廳上班，與不詳姓名、年籍之成年男子通姦乙次，迨至八十七年八月四日產下一
    女余○○（姓名、年籍均詳卷）；竟另行起意，於八十八年十一月十八日，明知
    余○○並非渠自甲○○受胎所生之婚生子女，貿然以余○○係渠與甲○○同居所
    生之子女，向高雄縣岡山鎮戶政事務所申請為出生之戶籍登記，使不知情之公務
    員據以登載於職務上所掌戶籍登記簿之公文書上，致足生損害於甲○○之名譽及
    戶政機關對於公文書登載與管理戶政事項之正確性。甲○○嗣於九十一年農曆過
    年後之三月間某日，經由他人告知始發現上情，乙○○與甲○○二人業於九十一
    年四月十七日離婚，並辦妥離婚登記等情，業據被告乙○○於本院審理中就右揭
    事實均坦承不諱，核與告訴人甲○○指訴情節相符，並有戶口名簿、戶籍謄本正
    本及影本數份在卷可稽，復有高雄縣岡山鎮戶政事務所九十一年八月二十六日岡
    鎮戶字第○九一○○○二七四七號函暨檢附案外人余○○出生登記申請書、出生
    證明書、戶籍謄本等附卷足憑，堪認被告前揭自白與事實相符。又依民法第一千
    零六十二條第一項之規定，案外人余○○係八十七年八月四日出生，而其之受胎
    期間應係推定自八十六年十月六日起至八十七年二月四日止。
  (三)次按妻之受胎，係在婚姻關係存續中者，依民法第一千零六十三條第一項規定，
    推定其所生子女為婚生子女，受此推定之子女，在未依同條第二項之規定提起否
    認之訴，或雖提起而未受有勝訴之確定判決前，該子女在法律上不能不認為夫之
    婚生子女，司法院院字第一四二六號、第二七七三號(一)、院解字第四○八二號(四)
    解釋、最高法院二十三年上字第三四七三號判例足資參照。是被告乙○○雖明知
    其女余○○之生父非其夫甲○○，乃係其與他人通姦所生，惟其受胎既係在婚姻
    關係存續中，則在其夫未依同條第二項之規定提起否認之訴得有勝訴之確定判決
    前，被告乙○○之女余○○在法律上既不能不認為係其夫甲○○之婚生子，從而
    被告乙○○依上開民法第一千零六十三條第一項暨戶籍法第十四條前段、第三十
    一條第一項之規定，單獨為其女余○○向岡山鎮戶政事務所申報出生登記，並申
    報其生父為其夫甲○○，難認被告乙○○有犯罪故意，自難以刑法第二百十四條
    之明知為不實之事項而使公務員登載於職務上所掌之公文罪相繩之，司法院七十
    四年十月十八日（七四）廳刑一字第八九四號函復臺灣高等法院、七十四年十月
    十八日（七四）廳刑一字第八九七號函復臺灣高等法院、臺灣高等法院八十一年
    度法律座談會及法務部七十五年法律問題座談會（七十五年度檢(二)字第一九四一
    號函）均同此見解。
  (四)職是之故，被告乙○○被訴明知為不實之事項而使公務員登載於職務上所掌之公
    文罪部分，尚難謂有何犯罪故意，揆諸首揭條文及說明，自應為被告乙○○被訴
    此部分無罪判決之諭知。
三、公訴不受理部分︰
  (一)按告訴乃論之罪，告訴人於第一審辯論終結前得撤回其告訴，又告訴經撤回者，
    應諭知不受理之判決，刑事訴訟法第二百三十八條第一項、第三百零三條第三款
    定有明文。
  (二)查本件告訴人甲○○告訴被告乙○○通姦部分，經公訴人偵查終結認係犯刑法第
    二百三十九條前段之通姦罪，依同法第二百四十五條第一項之規定，該罪須告訴
    乃論。茲據告訴人於本院審理中以言詞撤回其告訴（見本院九十一年十一月七日
    審判筆錄），揆之前揭條文及說明，被告乙○○被訴通姦罪部分，爰不經言詞辯
    論，逕為諭知不受理之判決。
四、至被告乙○○另以告訴人甲○○印章盜用印文於其女余○○出生登記申請書上，
    並持以向岡山鎮戶政事務所申請出生登記乙節，既未據檢察官提起公訴，且於本
    院辯論終結前，亦未就此部分追加起訴，而被告乙○○被訴明知不實之事項而使
    公務員登載於職務上所掌之公文罪部分業經本院諭知無罪判決，悉如前述，此部
    分自非本院所得審究之餘地，宜由檢察官另行依法處理之，附此敘明。
據上論斷，應依刑事訴訟法第三百零一條第一項、第三百零三條第三款、第三百零七
條，判決如主文。
中      華      民      國    九十一    年     十一     月     十一     日
                                  臺灣高雄地方法院刑事第二庭
                                      法  官    劉定安
右正本證明與原本無異。
如不服本判決，應於判決送達後十日內，向本院提出上訴狀。
                                      書記官    蔡莉娟
中    華    民    國      九十一      年      十一      月      十三      日
